【裁判字號】    88,訴,1960
【裁判日期】    890614
【裁判案由】    排除侵害
【裁判全文】
臺灣桃園地方法院民事判決  八十八年度訴字第一九六○號
    原      告  佳金有限公司
    法定代理人  甲○○
    訴訟代理人  王惠光律師
    複  代理人  陳麗蘭
    被      告  喬強實業股費有?
    兼
    法定代理人  乙○○
右當事人間請求排除侵害事件，本院判決如左：
    主      文
被告應將坐落桃園縣蘆竹鄉○○○段後壁厝小段三八六之十三號土地內如附表所示橘
色部份佔用面積○．○○一五公頃及同段三八六之十四號土地內如附表所示綠色部分
佔用面積○．○一○七公頃上之泥土、原料桶、花木等雜物清除，並不得為其他阻礙
原告公司員工通行之行為。
訴訟費用由被告負擔。
本判決於原告以新台幣貳仟柒佰元為被告供擔保後，得假執行。
    事      實
甲、原告方面：
一、聲明：如主文第一項所示，並陳明願供擔保請准宣告假執行。
二、陳述：
    （一）、按桃園縣蘆竹鄉○○○段後壁厝小段三八四之二地號及其上門牌號碼為
            桃園縣蘆竹鄉○○街十二號之建物廠房，原為被告喬強實業公司之設廠
            地點，因被法院拍賣而由原告取得，其後經台灣桃園地方法院以桃院八
            十七年度執字第二○三六號執行案點交於原告。而本件系爭桃園縣蘆竹
            鄉○○○段後壁厝小段三八六之十三、三八六之十四地號，位於上述廠
            房前面大有街之馬路上，雖為被告乙○○所擁有，但早已劃為大有街之
            用地，且開闢為大有街多年，原本其上為大有街道路路面，並無任何雜
            物，不料於前述八十七年執字第二○三六號執行案件執行期間，一開始
            法官履勘現場時，本件系爭土地上也無任何雜物，但其後定期執行點交
            時，被告竟然請人在本件系爭土地上堆置塑膠柵欄、泥土、原料桶、花
            木等地上物，阻礙法官及原告進入現場點交。其後再定期點交時，經法
            官命令原告雇工強行進入廠區執行點交。惟被告仍將該些雜物置放於本
            件系爭土地上，阻撓原告之員工及往來客戶之通行。
    （二）、按本件系爭土地，早已開闢為大有街之街道，且往來通行多年，本件系
            爭土地雖尚登記為被告乙○○所有，但被告以在土地上堆置泥土雜物之
            方法阻礙原告之通行及法院之點交，被告之行為顯係權利濫用。而其阻
            撓原告通行之行為，亦已構成侵權行為，而本件原告所標得之廠房，唯
            一之大門及出入口，又被被告所堆置之泥土等雜物所阻礙，而無其他道
            路可適當通行至大有街上，依袋地通行權及既成巷道公眾通行地役權之
            規定，原告亦有權利請求被告清除地上雜物，並不得阻撓原告通行。爰
            提起本訴請求判決如原告訴之聲明。
三、證據：提出桃園縣蘆竹鄉○○○段後壁厝小段三八四之二號土地及建物登記簿謄
    本影本一份、桃園縣蘆竹鄉○○○段後壁厝小段三八六之十三、十四號土地登記
    簿謄本影本二份、相片二幀及系爭現場地籍圖一份為證。
乙、被告方面：
    被告未於言詞辯論期日到場，亦未提出書狀作何聲明或陳述。
丙、本院依職權勘驗現場，並囑託桃園縣蘆竹地政事務所測量。
      理      由
一、本件被告，未於言詞辯論期日到場，核無民事訴訟法第三百八十六條各款所列情
    形，爰依原告之聲請，由其一造辯論而為判決。
二、原告主張其因拍賣而取得桃園縣蘆竹鄉○○○段後壁厝小段三八四之二地號之土
    地，及該土地上門牌號碼為桃園縣蘆竹鄉○○街十二號之建物廠房，並經本院以
    桃院八十七年度執字第二○三六號執行案點交於原告；詎於法院定期點交時，被
    告竟請人在原告前揭土地及廠房前之大有路上，即被告乙○○所有之桃園縣蘆竹
    鄉○○○段後壁厝小段三八六之十三及三八六之十四地號土地上，堆置塑膠柵欄
    、泥土、原料桶等地上物，阻礙法官及原告進入現場點交；其後再定期點交時，
    經法官命令原告雇工強行進入廠區執行點交；惟被告仍將該些雜物置放於前揭土
    地上，阻撓原告之員工及往來客戶之通行等情，業據提出桃園縣蘆竹鄉○○○段
    後壁厝小段三八四之二號土地及建物登記簿謄本影本一份、桃園縣蘆竹鄉○○○
    段後壁厝小段三八六之十三、十四號土地登記簿謄本影本二份、相片二幀及系爭
    現場地籍圖一份，且經本院依職權勘驗現場，並囑託桃園縣蘆竹地政事務所進行
    測量，製有桃園縣蘆竹鄉地政事務所土地複丈成果圖附卷可資佐證，被告未於言
    詞辯論期日到場爭執，復未提出書狀作何聲明或陳述，是原告之主張，堪信為真
    實。
三、按土地因與公路無適宜之連絡，致不能為通常使用者，土地所有人，得通行周圍
    地以至公路，民法第七百八十七條本文定有明文。而土地與公路無適宜之連絡者
    ，係指土地所有人之土地與公路隔離，無進出之通路或雖有進出之通路，但不適
    宜者而言，有最高法院五十三年台上字第二九九六號判例意旨可資參照。再袋地
    通行權以「不能為通常使用」為要件，是否為土地通常使用所必要，應按土地之
    位置、地勢、面積或用途定之，此種必要通路之判斷標準，應以系爭袋地的合法
    利用所產生客觀的需要為準，而不以所有人之個人需要為準，因此，必須審查系
    爭土地依其面積大小、位置狀態、文化種類及周圍情況，是否僅於包含所請求通
    行之必要通路時，方能合乎事理的加以經營管理（黃茂榮編，民法裁判百選，第
    五三三頁以下參照）。經查原告所有之系爭土地與廠房，其中三面均緊臨其他之
    廠房建物，僅出入口面向被告所有之土地即桃園縣蘆竹鄉○○○段後壁厝小段三
    八六之十三及三八六之十四地號，而該土地已闢成大有路，供不特定之一般大眾
    使用，經本院履堪現場製有勘驗筆錄一紙附卷可稽，並有照片二幀在卷可參。今
    原告承買系爭土地及廠房，衡諸一般社會通念，乃為使用土地廠房以經營事業，
    而被告在其所有之土地上堆置塑膠柵欄、泥土、原料桶等地上物，阻礙原告之進
    出已如前述，原告及原告所屬員工既不能順利進出，即難使用前揭土地廠房以經
    營事業，是系爭土地有不能為通常使用之情形堪予認定。揆諸前揭說明，被告應
    除去其土地上之塑膠柵欄、泥土、原料桶等地上物，供原告及原告員工通行，以
    使原告之土地能為通常之使用。
四、按權利之行使，不得違反公共利益，或以損害他人為主要目的，民法第一四八條
    第一項前段定有明文。所有權人在其所有物之範圍內，雖得自由使用、收益、處
    分其所有物，但亦不得損害他人權利。又權利之行使，是否已損害他人為主要目
    的，應就權利人因權利行使所能取得之利益，與他人因其權利之行使所受之損失
    ，比較衡定之，倘其權利之行使，自己所得利益極少而他人所受之損失甚大者，
    非不得視為以損害他人為主要目的，最高法院著有七十一年台上字第七三七號判
    例可參。經查本件被告所有之土地上，原本並無阻礙通行之塑膠柵欄、泥土、原
    料桶等地上物，遲至法院定期點交系爭土地廠房予原告時，始堆置於被告土地上
    ，並阻礙原告之進出如前所述，前揭地上之雜物均為甚無價值之物，且與該土地
    作為道路之用之使用目的不甚相干，被告堆置此地上物，難謂對土地之使用有何
    得利，但原告因而無法進出其所有之土地廠房，不能為通常之使用營業，所受之
    損害不可謂不大；再被告是在原告承買後點交前堆置前揭地上物，衡諸一般通念
    ，足認被告之行為係以損害原告為主要目的。從而原告之主張，洵為有據。
五、綜上所述，原告依袋地通行權之法律關係及民法第一百四十八條禁止權利濫用之
    規定，請求被告將坐落桃園縣蘆竹鄉○○○段後壁厝小段三八六之十三號土地內
    如附表所示橘色部份佔用面積○．○○一五公頃及同段三八六之十四號土地內如
    附表所示綠色部分佔用面積○．○一○七公頃上之泥土、原料桶、花木等雜物清
    除，並不得為其他妨礙原告公司員工通行之行為，為有理由，應予准許。
六、原告陳明願供擔保，聲請宣告假執行，核無不合，爰酌定相當擔保金額准許之。
結論，原告之訴為有理由，依民事訴訟法第三百八十五條第一項前段、第七十八條、
第三百九十條第二項判決如主文。
中      華      民      國    八十九    年      六      月    十四    日
                                  臺灣桃園地方法院民事庭
~B法  官  張淑芬
右正本證明與原本無異。
如對本裁定抗告，須於裁定送達後十日內向本院提出抗告狀。
中      華      民      國    八十九    年      六      月  二十一    日
~B書記官  楊美慧


司法院資訊處製作；財團法人民間司法改革基金會備份。
